臺灣高等法院臺南分院刑事裁定
109年度聲字第954號
聲明異議人
即  受刑人  黃啟發



上列聲明異議人即受刑人因違反肅清煙毒條例案件，對臺灣高雄
地方檢察署檢察官撤銷假釋執行殘刑之執行指揮（105年執更助
嵐字第165號），聲明異議，本院裁定如下：
    主  文
臺灣高雄地方檢察署檢察官105年7月6日105年執更助嵐字第165
號執行指揮書撤銷。
其他聲請駁回。
    理  由
一、聲明異議意旨略以：聲明異議人即受刑人（下稱異議人）黃
    啟發因連續販賣毒品，違反肅清煙毒條例案件，經本院以89
    年度上更(一)字第403號判處無期徒刑，經最高法院駁回上
    訴確定在案；於民國96年1月假釋出監，假釋期間因違反保
    安處分執行法第74條之2第1、2、4款規定情節重大，且於10
    6年5月16日因施用毒品罪，遭各處有期徒刑6月、6月、3月
    、3月，定應執行刑有期徒刑1年2月確定；經法務部撤銷假
    釋，臺灣高雄地方檢察署（下稱高雄地檢署）檢察官105年7
    月6日以105年執更助嵐字第165號執行指揮書（下稱系爭指
    揮書），執行殘刑25年，應執行至130年6月20日；然異議人
    於96年1月假釋後，保護管束期間於106年1月期間，殘刑為1
    0年；異議人於假釋期間故意犯罪，受有期徒刑以上刑之宣
    告，不論情節輕重，致撤銷假釋，致假釋前在獄中良好表現
    ，一概抹煞，假釋前已服刑12年以上，再執行殘刑25年，累
    計37年以上，是否合於憲法第23條之比例原則，而有過苛，
    爰請撤銷系爭指揮書，並暫時停止執行。
二、按「受刑人或其法定代理人或配偶以檢察官執行之指揮為不
    當者，得向諭知該裁判之法院聲明異議。」刑事訴訟法第48
    4條定有明文。聲明異議人主張其因違反肅清煙毒條例案件
    ，前經本院以89年度上更(一)字第403號撤銷原判決，依連
    續販賣毒品罪，判處無期徒刑，經最高法院諭知原判決核准
    確定在案，經本院調取該執行卷宗核查無誤；異議人向諭知
    罪刑裁判主文之本院，就系爭指揮書之執行，聲明異議，揆
    諸上開規定，本院有管轄權。
三、「假釋中因故意犯罪，受有期徒刑以上刑之宣告者，於判決
    確定後6月以內，撤銷其假釋，但假釋期滿逾3年者，不在此
    限。」刑法第78條第1項定有明文；依監獄行刑法第81條第1
    項規定，假釋經假釋審查委員會決議後，仍需報請法務部核
    准，受刑人始得假釋出獄；惟刑法第78條規定，經司法院10
    9年11月6日公布釋字第796號解釋文，謂：「刑法第78條第1
    項本文規定：『假釋中因故意更犯罪，受有期徒刑以上刑之
    宣告者，於判決確定後6月以內，撤銷其假釋。』不分受假釋
    人是否受緩刑或6月以下有期徒刑之宣告，以及有無基於特
    別預防考量，使其再入監執行殘刑之必要之具體情狀，僅因
    該更犯罪受有期徒刑以上刑之宣告，即一律撤銷其假釋，致
    受緩刑或6月以下有期徒刑宣告且無特別預防考量必要之個
    案受假釋人，均再入監執行殘刑，於此範圍內，其所採取之
    手段，就目的之達成言，尚非必要，牴觸憲法第23條比例原
    則，與憲法第8條保障人身自由之意旨有違；應自本解釋公
    布之日起失其效力。上開規定修正前，相關機關就假釋中因
    故意更犯罪，受緩刑或6月以下有期徒刑宣告者，應依本解
    釋意旨，個案審酌是否撤銷其假釋。」；此之「6月以下有
    期徒刑宣告」，並經該解釋理由書說明：「於受假釋人故意
    更犯之罪係受緩刑或6月以下有期徒刑宣告之情形，就該更
    犯之罪，或暫不執行，或得易科罰金或易服社會勞動（刑法
    第41條及第74條第1項參照）」，顯然兼指刑法第41條一罪
    或數罪定應執行刑後仍得受6月以下有期徒刑宣告而得易刑
    處分（易科罰金或易服社會勞動）之情形；於司法院釋字第
    796號解釋公布後，法務部、高雄地檢署檢察官等機關，依
    刑法第78條所為對異議人之撤銷假釋、所為系爭指揮書之執
    行，就假釋期間故意再犯之罪係受6月以下有期徒刑宣告而
    得易刑處分情形、有無特別預防考量，即應依比例原則，審
    酌個案有無撤銷假釋執行殘刑之必要性，始謂允當。
四、經查：
(一)異議人於96年1月10日假釋出監，假釋期間因於100年4月5日
    復犯施用毒品罪、於100年11月起經觀護人連續告誡3次仍未
    依規定報到、於100年11月再犯竊盜罪偵查中，違反保安處
    分執行法第74條之2第1、2、4款規定情節重大，經法務部10
    1年6月6日法授矯字第10103004480號撤銷假釋，由臺灣臺南
    地方檢察署檢察官囑託高雄地檢署檢察官執行，高雄地檢署
    檢察官以系爭指揮書執行殘刑等情，經本院調取該執行卷宗
    核查無誤；異議人於假釋期間，於100年4月5日所犯施用毒
    品罪、於100年11月再犯竊盜罪，各經臺灣臺南地方法院105
    年度訴緝字第55號論以施用第一級毒品，處有期徒刑6月，
    如易科罰金，以新臺幣1千元折算1日，於105年8月22日確定
    ，及經臺灣高雄地方法院101年度簡字第1891號論處收受贓
    物罪，處拘役50日，如易科罰金，以新臺幣1千元折算1日；
    另因施用毒品，另經臺灣臺南地方法院105年度訴字第497號
    判處有期徒刑6月、3月，及以106年度簡字第43號判處有期
    徒刑3月，與前開施用毒品之有期徒刑6月，定應執行刑有期
    徒刑1年2月，如易科罰金，以新臺幣1千元折算1日；各罪均
    為6月以下有期徒刑而得易科罰金，不因定應執行刑後逾有
    期徒刑6月而有異；準此，高雄地檢署檢察官前揭系爭指揮
    書之執行，就異議人於假釋期間所犯施用毒品罪、贓物罪，
    係受6月以下有期徒刑宣告且得易刑處分之個案情狀，未審
    酌有無執行殘刑之必要性，自有欠妥適。
(二)特別預防考量之目的，係指依行為人人格之個別危險性目的
    考量；異議人於假釋期間所犯6月以下有期徒刑宣告之罪刑
    ，其中贓物罪部分，所收受贓物（汽車）代步時間非長，且
    贓物已由被害人領回，有判決書在卷，侵害個人法益情節非
    重，別無此類犯罪、亦無藉此轉售牟利，而無竊盜常習之人
    格傾向；另其餘所犯各罪均為施用毒品犯行，本質為自我戕
    害身心健康，並非侵害他人權益，況施用毒品者因身心、社
    會因素，戒癮不易，兼以毒品危害防制條例於109年1月15日
    修正公布，自同年7月15日施行，將施用毒品之刑事處遇程
    序「5年後再犯」、「5年內再犯」之追訴要件，均修正為「
    3年後再犯」、「3年內再犯」，修法意旨強調施用毒品者屬
    病患性犯人之特質；則異議人迭以自我戕害、病患性犯人之
    犯罪特質，並非人格上有侵害他人之個別危險性，欠缺特別
    預防之情狀。
五、從而，異議人假釋期間再犯之罪，各罪均係6月以下有期徒
    刑而得易科罰金之罪，且主要為施用毒品之病患性犯罪，合
    併刑期亦不過1年2月、拘役50日，倘因此撤銷其假釋，執行
    其殘刑25年，顯有超過其應負擔罪責之必要，容有未當之處
    。異議人以前詞指摘系爭執行指揮書之執行不當，為有理由
    ，應由本院撤銷。
六、至於異議人聲請暫時停止執行部分，既未陳明其依據，且刑
    之執行，本質上屬司法行政之一環，依刑事訴訟法第457 條
    第1 項前段規定，由檢察官指揮為之；系爭指揮書雖因未及
    審酌前開必要性，而經本院撤銷，仍應由檢察官依前開司法
    院釋字第796號意旨、異議人之執行現況，重行審酌而為指
    揮執行，不宜由法院介入停止執行，此部分之聲請為無理由
    ，應予駁回。
據上論斷，依刑事訴訟法第412條、第413條前段，裁定如主文。
中　　華　　民　　國　　109 　年　　11　　月　　13　　日
                  刑事第四庭  審判長  法  官  郭玫利
                                      法  官  陳金虎
                                      
　　　　　　　　　　　　　　　　　　法  官  蔡廷宜　　
以上正本證明與原本無異。
如不服本裁定，應於收受本裁定後五日內向本院提出抗告狀。
　　　　　　　　　　　　　　　　　　書記官  葉宥鈞
中　　華　　民　　國　　109 　年　　11　　月　　13　　日